最　高　行　政　法　院　裁　定
                                      100年度裁字第892號
上  訴  人　黃帝穎
被 上訴 人　監察院
代　表　人　王建
訴訟代理人　王增華
          　蔡智惠
上列當事人間政府資訊公開法事件，上訴人對於中華民國98年10
月27日臺北高等行政法院98年度訴字第1342號判決，提起上訴，
本院裁定如下：
　　主  文
上訴駁回。
上訴審訴訟費用由上訴人負擔。
　　理  由
一、按對於高等行政法院判決之上訴，非以其違背法令為理由，
    不得為之，行政訴訟法第242條定有明文。依同法第243條第
    1項規定，判決不適用法規或適用不當者，為違背法令；依
    同法第243條第2項規定，判決有該條項所列各款情形之一者
    ，為當然違背法令。又提起上訴，應以上訴狀表明上訴理由
    並應添具關於上訴理由之必要證據，復為同法第244條第1項
    第4款及第2項所明定。且依同法第307條之1準用民事訴訟法
    第470條第2項第1款、第2款規定，上訴理由應表明原判決所
    違背之法令及其具體內容，暨依訴訟資料合於該違背法令之
    具體事實。是當事人提起上訴，如以原判決有不適用法規或
    適用不當為理由時，其上訴狀應有具體之指摘，並揭示該法
    規之條項或其內容；如以原判決有行政訴訟法第243條第2項
    所列各款情形為理由時，其上訴狀應揭示合於該條款之具體
    事實。上訴狀或理由書如未依上述方法表明，或其所表明者
    顯與上開法條規定之違背法令情形不相合時，即難認為已合
    法表明上訴理由，其上訴自非合法。又原判決如已明確說明
    其適用法律之見解，並就當事人主張之法律見解，說明其不
    採之理由，且原判決所採見解與司法院解釋、本院判例及通
    說見解均無牴觸者，當事人如仍堅持其於原審主張之歧異見
    解作為上訴理由，即與所謂原判決「違背法令」之情形顯不
    相當，要難謂為適法之上訴理由。
二、緣上訴人依據政府資訊公開法第7條第1項第10款規定，於民
    國98年1月19日具狀向被上訴人請求提供臺東縣長鄺麗貞彈
    劾案之彈劾結果、理由及前後次彈劾判準變更理由相關資訊
    ，經被上訴人以98年2月12日98院臺業貳字第0980160596號
    函覆（下稱原處分），上訴人不服原處分，復於98年2月16
    日向被上訴人提出「訴願書」，請求撤銷原處分或另作適法
    處分，被上訴人訴願審議委員會遂將該案重新交由監察業務
    處主辦，經該處處長先致電上訴人溝通說明後，另以98年4
    月1日98院臺業貳字第0980702200號函覆，上訴人仍表不服
    ，遂於訴願審議期限3個月經過後提起行政訴訟，經原審法
    院判決駁回後，提起上訴。
三、上訴意旨雖主張：(一)監察院機密文書處理作業規定僅係行政
    規則，不足作為人民權利限制之基礎，被上訴人據此限制人
    民而原判決依此判人民敗訴，顯違反憲法第23條及司法院釋
    字第443號解釋意旨，構成判決不適用法規或適用不當之違
    背法令。且原判決既已肯定人民知的權利，卻又以被上訴人
    之內部行政規則為依據，亦構成判決理由矛盾。且行使彈劾
    權之被上訴人係合議制機關，其審查會如何運作並非所問，
    不應有所混淆。(二)政府資訊公開法第18條第1項第1款之限制
    公開事由，係為保障涉及國防或外交等有關國家安全之重大
    國家利益，需依法核定機密者，方限制公開，被上訴人顯無
    該條款之適用，原判決誤解該條規範意旨，構成判決不適用
    法規或適用不當之違背法令。(三)原判決認被上訴人就彈劾案
    有不公開裁量權，與政府資訊公開法第18條第1項第1款及其
    立法目的牴觸，顯誤解其規範意旨，構成判決違背法令。(四)
    依司法院釋字第539號解釋意旨，在司法權範圍內，除司法
    權行使外，仍有司法行政行為之適用，原判決逕認被上訴人
    彈劾會議紀錄公布與否非屬行政範疇，逾越司法院釋字第53
    9號解釋，顯有違憲之虞，其亦誤解行政程序法第3條第2項
    之適用範圍，構成判決違背法令。(五)原判決未依上訴人所主
    張之平等原則、行政自我拘束原則等行政法上一般法律原則
    為司法審查，欠缺說理，僅以「難以相提並論」、「無差別
    待遇之情事」帶過，未有任何論證，構成判決不適用法規。
    是以，上訴人主張公開政府資訊，於法有據，且未獲實現等
    語。
四、惟原判決駁回上訴人之訴，已於理由欄就被上訴人彈劾案審
    查會之組織性質為何？其作成之審查決定是否屬政府資訊公
    開法第7條第1項第10款之「合議制機關會議紀錄」而應主動
    公開？被上訴人不予公布系爭資訊之法律上依據是否充分？
    不予公布之決定是否屬「監察行政行為」而應適用行政自我
    拘束原則？有無差別待遇之情事？等重要爭點，論明：(一)依
    憲法第90條、第97條第2項、憲法增修條文第7條第3項及第5
    項規定，可知被上訴人對於公務人員認為有失職或違法情事
    ，得提出彈劾案，此係基於憲法所賦予監察權獨立運作之權
    限範圍，各機關及人民均應予以尊重。另依政府資訊公開法
    第18條第1項第1款規定，被上訴人依據憲法、監察法及其施
    行細則等規定組成之彈劾案審查會，其決定成立之案件如經
    決議不予公布，應屬該條所稱法律及法規命令規定應秘密事
    項或限制、禁止公開者。又監察院機密文書處理作業規定第
    30點亦明定，經審查不成立或成立不公布之糾彈案件，其相
    關文件以機密文書處理。準此，被上訴人彈劾案審查會依據
    監察法第13條第1項、第2項及監察法施行細則第7條第2項之
    規定，由出席委員作成彈劾案成立但不予公布之決定（同意
    公布之票數未過半），是以不予公布系爭資訊，於法自屬有
    據。(二)政府資訊公開法第7條第3項就「合議制機關之會議紀
    錄」係定義為「由依法獨立行使職權之成員組成之決策性機
    關，其所審議議案之案由、議程、決議內容及出席會議成員
    名單」，再者，依監察法第9條及同法施行細則第4條等規定
    可知，被上訴人彈劾案審查會並非常設機關，而係依委員籤
    定席次輪流擔任審查，每有案件審查需求始組成審查會，且
    其成員均非固定，探其性質應屬「機關內部任務編組之臨時
    性組織」，縱屬合議制之決策階層，但非為機關組織型態，
    故被上訴人彈劾案審查會非屬政府資訊公開法第7條第3項所
    謂之「合議制機關」甚明，進而由該審查會所為之彈劾決定
    亦非政府資訊公開法第7條第1項第10款規定之「合議制機關
    之會議紀錄」，而無主動公開原則之適用，自不待言。縱認
    該審查會性質為政府資訊公開法第7條第3項之「合議制機關
    」，但其作成之資訊是否公開，仍應受同法第18條規定之限
    制。依監察法第13條第2項及同法施行細則第7條第4款等規
    定觀之，政府資訊固以公開為原則，惟部分特定資訊，基於
    其性質之考量，尚不宜公開，以維護國家重大利益、公務執
    行或保護個人權益、隱私，故賦予審查機關針對不同案件之
    目的考量，有決定彈劾案成立或公布與否之裁量權限。準此
    ，被上訴人彈劾案審查會作成系爭成立但不予公布之決議，
    屬政府資訊公開法第18條第1項第1款後段規定之「其他法律
    、法規命令規定應秘密事項或限制、禁止公開者」。又本件
    屬憲法授權監察權行使之獨立運作範圍，法院自應尊重，又
    臺北高等行政法院93年度訴字第4156號、90年度訴字第6952
    號及90年度訴字第2063號判決內容所涉文書性質與本件不同
    ，屬個別案件之認定，自不得比附援引。(三)依監察法第13條
    第2項及同法施行細則第7條第2項規定意旨，可知彈劾案成
    立後公布與否，仍係屬被上訴人委員職權行使範疇，尚非行
    政單位權責所能決定，自非屬行政行為；而被上訴人彈劾案
    審查會既經審查委員決議「成立但不公布」，則行政單位依
    法自應依該決議辦理，不得予以變更，各界就該決議亦應予
    以尊重。是以，上訴人指稱彈劾案公布與否係屬行政事項，
    須受行政自我拘束原則之規制云云，屬對監察職權及其行使
    程序有錯誤認知。(四)政府資訊公開法第18條第1項第1款「限
    制公開」之情形，並非限縮於國防或外交事項，尚考量公務
    執行或保護個人權益、隱私等，本件臺東縣長鄺麗貞彈劾案
    與其他彈劾案尚有個案上之差異，難以相提並論，且被上訴
    人彈劾案決議成立公布或不公布，係出席審查委員本於個人
    意志所為認定下之投票結果，並無差別待遇情事等語，並就
    上訴人之主張，何以不足採，分別予以指駁甚詳。經核原判
    決之結論與前揭理由於法均無不合。觀諸前開上訴理由，仍
    執與起訴意旨雷同且經原審不採之陳詞及歧異見解，就原審
    適用法律及涵攝事實之職權行使，指摘為不當，並就原審已
    論斷者，泛言未論斷，或就原審所為論斷，泛言其論斷矛盾
    ，核與所謂判決「違背法令」之情形顯不相當，難認對原判
    決之如何違背法令已有具體之指摘。依首開規定及說明，應
    認其上訴為不合法。
五、依行政訴訟法第249條第1項前段、第104條、民事訴訟法第
    95條、第78條，裁定如主文。
中　　華　　民　　國　　100　 年　　4　　 月　　14　　日
                    最高行政法院第五庭
                        審判長法官　藍　獻　林
                              法官　廖　宏　明
                              法官　姜　素　娥
                              法官　林　文　舟
                              法官　胡　國　棟

以  上  正  本  證  明  與  原  本  無  異
中　　華　　民　　國　　100　 年　　4　　 月　　14　　日
　　　　　　　　　　　　　　　書記官　邱　彰　德